臺灣高雄地方法院刑事判決　　　　　　　100年度訴字第343號
公　訴　人　臺灣高雄地方法院檢察署檢察官
被　　　告　吳秋菊
指定辯護人　本院公設辯護人黃秋葉
上列被告因偽造有價證券案件，經檢察官提起公訴（99年度調偵
字第1259號），本院判決如下：
    主  文
吳秋菊犯偽造有價證券罪，處有期徒刑壹年捌月。緩刑參年。附
表一之本票拾陸張均沒收。
    事  實
一、吳秋菊為順利以曹峰翊名義參加以梁瓊文為會首，會期自98
    年2 月5 日起至99年12月5 日止，會首連同會員共30會，每
    會每月新臺幣（下同）5000元之互助會，竟基於意圖供行使
    之用而偽造有價證券之犯意，明知未經其子曹峰翊之同意或
    授權，於98年2 月5 日某時，在梁瓊文位在高雄縣岡山鎮○
    ○○路122-7 號之住處，擅自以曹峰翊之名義，接續在附表
    一所示本票上，偽造曹峰翊之簽名各1 枚（合計偽造曹峰翊
    之署名共16枚），以表示曹峰翊同意負附表一所示本票之發
    票人責任之意，而偽造如附表一所示有價證券本票共16紙，
    並將之交予梁瓊文供擔保而行使之，足以生損害於曹峰翊及
    票據交易往來流通之正確性。嗣因吳秋菊標會後，無力償還
    積欠款項，經梁瓊文持上述本票向曹峰翊催討，經曹峰翊告
    知上開附表一所示票據上之簽名並未經其同意或授權，始得
    悉上情。
二、案經被害人梁瓊文告訴臺灣高雄地方法院檢察署檢察官偵查
    起訴。
    理  由
一、按被告以外之人於審判外之陳述，雖不符刑事訴訟法第159
    條之1 至之4 等4 條之規定，而經當事人於審判程序同意作
    為證據，法院審酌該言詞陳述或書面陳述作成時之情況，認
    為適當者，亦得為證據；又當事人、代理人或辯護人於法院
    調查證據時，知有刑事訴訟法第159 條第1 項不得為證據之
    情形，而未於言詞辯論終結前聲明異議者，視為有前項之同
    意，同法第159 條之5 定有明文。本案下列所引用之供述及
    非供述證據，業經本院依法踐行調查證據程序，公訴人、被
    告均不爭執各該證據之證據能力，且迄本院言詞辯論終結前
    未就上開證據之證據能力聲明異議，又查無依法應排除其證
    據能力之情形，是後述所引用證據之證據能力均無疑義，依
    法自有證據能力，均得作為本案證據，先予敘明。
二、上開犯罪事實，業據被告於本院審理中坦承不諱（見本院訴
    字卷第14頁背面、第15頁背面），核與證人即告訴人梁瓊文
    、證人曹峰翊於偵查中之證述（見偵一卷第10頁至第13頁）
    相符，並有會單（見偵一卷第5 頁）、本票16張（見偵一卷
    第19頁至第24頁）、高雄縣岡山鎮公所99年9 月1 日岡鎮行
    字第0990020094號、高雄縣岡山鎮調解委員會99年刑調字第
    274-1 號調解書（見偵二卷第9 頁至第10頁）影本各1 份可
    稽，足認被告自白與事實相符，被告犯行，洵堪認定，應依
    法論科。
三、核被告所為，係犯刑法第201 條第1 項之偽造有價證券罪，
    其偽造曹峰翊署名之行為，係偽造有價證券之部分行為；行
    使偽造有價證券之低度行為，為偽造有價證券之高度行為所
    吸收，均不另論罪。又數行為於同時同地或密切接近之時地
    實施，侵害同一之法益，各行為之獨立性極為薄弱，依一般
    社會健全觀念，在時間差距上，難以強行分開，在刑法評價
    上，以視為數個舉動之接續施行，合為包括之一行為予以評
    價，較為合理，則屬接續犯。被告於上揭時地，一次接續偽
    造發票人同為曹峰翊之上開本票16紙，並一次全部交付予梁
    瓊文，其所侵害之法益相同，所行使對象亦屬同一，被告所
    為難以強行分開評價，應為數個舉動之接續施行，為接續犯
    ，而僅構成一個犯罪行為。被告偽造有價證券之動機僅係為
    擔保會款清償，偽造上開本票16紙之金額合計僅8 萬元，且
    偽冒之對象均為其子曹峰翊，又被告已與告訴人達成和解，
    有上開調解書附卷可稽，另被告因未經其子曹峰翊事先同意
    ，一時欠缺周詳考慮致罹重典，但其本意仍係由自己返還上
    開款項，並無將債務推由其子曹峰翊負擔之意，且被告事後
    業已坦承犯行，深具悔悟之意，而偽造之有價證券之金額合
    計僅8 萬元，與一般擾亂金融秩序之經濟犯罪者迥異。而刑
    法第201 條第1 項偽造有價證券罪之法定刑有期徒刑部分為
    3 年以上10年以下有期徒刑，於此情形下即使僅判處法定最
    低刑度，猶嫌過重，而有情輕法重之情形，在客觀上足以引
    起一般同情，是其犯罪情狀尚堪憫恕，本院認為處以法定最
    輕刑度仍嫌過重，爰依刑法第59條之規定，酌量減輕其刑。
    爰審酌被告以他人名義偽造本票，並持之擔保會款，破壞票
    據交易秩序，行為確有不該，惟念其所偽造之對象係其子曹
    峰翊，且被告已與被害人梁瓊文經高雄縣岡山鎮調解委員會
    調解書成立，並依調解書所載內容，按月支付5000元予梁瓊
    文，已有6 期之久，有調解書影本1 份及匯款單影本6 份（
    見（見偵二卷第10頁、本院訴字卷第18頁至第23頁）可稽，
    且其偽造之本票金額合計僅有8 萬元，所為破壞社會交易安
    全，所生危害非重，及其犯罪之動機、目的、智識程度、生
    活狀況等一切情狀，量處如主文所示之刑。又被告素行良好
    ，因一時失慮，致罹刑章，經此偵審科刑之教訓後，當知所
    警惕，且佐以被告已與告訴人達成和解，本院認被告所宣告
    之刑，以暫不執行為適當，爰宣告被告緩刑3 年，用啟自新
    。又被告所偽造如附表所示之本票16紙，依刑法第205 條規
    定，宣告沒收。至偽造之「曹峰翊」署名16枚，係各附著於
    上開16 紙 本票票上，隨同本票宣告沒收，自不另重複宣告
    沒收（最高法院63年台上第2770號判例意旨參照）。至公訴
    意旨認宣告被告緩刑應附被告與告訴人間之調解條件為緩刑
    條件乙節，固非無見，惟被告與告訴人間之債務關係已有上
    開調解書可據，如被告有未履行之情形，告訴人即得依法聲
    請強制執行，並無重複取得執行名義之必要，且本件被告並
    無再犯之虞，業如前述，是單純之緩刑3 年之宣告已足策其
    自新，尚無庸就緩刑附條件。另起訴書雖載稱：附表所示之
    本票上之指印16枚（實應為44枚）亦係被告所偽造云云，惟
    此部分業經檢察官當庭更正：指印部分並非偽造等語，有本
    院審判筆錄在卷可查，且附表所示之本票上之指印（共44枚
    ）係被告於上揭時地，在告訴人梁瓊文面前蓋用自己之指印
    乙節，業據被告於本院審理時陳述明確，核與證人梁瓊文於
    偵查中之證述（見偵一卷第12頁）相符，足以認定，可見上
    揭本票上之指印，並非被告所偽造，併為說明。
據上論斷，應依刑事訴訟法第299 條第1 項前段，刑法第201 條
第1項 、第59條、第74條第1 項第2 款、第205 條，刑法施行法
第1 條之1 ，判決如主文。
本案經檢察官陳建州到庭執行職務。
中    華    民    國   100    年    5     月    12    日
                  刑事第二庭    審判長法  官  李政庭
                                      法  官  柯彩燕
                                      法  官  施盈志
以上正本證明與原本無異。
如不服本判決應於收受送達後10日內向本院提出上訴書狀，並應
敘述具體理由；如未敘述上訴理由者，應於上訴期間屆滿後20日
內向本院補提理由書（均須按他造當事人之人數附繕本）「切勿
逕送上級法院」。
中    華    民    國   100    年    5     月    12    日
                                      書記官  林雅婷
附錄本判決論罪之法條：
刑法第201條：
意圖供行使之用，而偽造、變造公債票、公司股票或其他有價證
券者，處3 年以上10年以下有期徒刑，得併科3 千元以下罰金。
行使偽造、變造之公債票、公司股票或其他有價證券，或意圖供
行使之用，而收集或交付於人者，處1 年以上7 年以下有期徒刑
，得併科3 千元以下罰金。
附表一：
┌────┬────┬──────┬───┐
│本票金額│本票發票│本票發票號碼│發票人│
│（新台幣│日期    │            │      │
│）      │        │            │      │
├────┼────┼──────┼───┤
│5000元  │99年1月5│NO372690    │曹峰翊│
│        │日      │            │      │
├────┼────┼──────┼───┤
│5000元  │99年1月 │NO372691    │曹峰翊│
│        │20 日   │            │      │
├────┼────┼──────┼───┤
│5000元  │99年2月5│NO372692    │曹峰翊│
│        │日      │            │      │
├────┼────┼──────┼───┤
│5000元  │99年3月5│NO372693    │曹峰翊│
│        │日      │            │      │
├────┼────┼──────┼───┤
│5000元  │99年4月5│NO372694    │曹峰翊│
│        │日      │            │      │
├────┼────┼──────┼───┤
│5000元  │99年4月 │NO372695    │曹峰翊│
│        │20 日   │            │      │
├────┼────┼──────┼───┤
│5000元  │98年5月5│NO372696    │曹峰翊│
│        │日      │            │      │
├────┼────┼──────┼───┤
│5000元  │99年6月5│NO385766    │曹峰翊│
│        │日      │            │      │
├────┼────┼──────┼───┤
│        │99年7月5│NO385767    │曹峰翊│
│5000元  │日      │            │      │
├────┼────┼──────┼───┤
│5000元  │99年7月 │NO385768    │曹峰翊│
│        │20 日   │            │      │
├────┼────┼──────┼───┤
│5000元  │99年8月5│NO385769    │曹峰翊│
│        │日      │            │      │
├────┼────┼──────┼───┤
│5000元  │99年9月5│NO385770    │曹峰翊│
│        │日      │            │      │
├────┼────┼──────┼───┤
│5000元  │99年10月│NO385771    │曹峰翊│
│        │5日     │            │      │
├────┼────┼──────┼───┤
│5000元  │99年10月│NO385772    │曹峰翊│
│        │20日    │            │      │
├────┼────┼──────┼───┤
│5000元  │99年11月│NO385773    │曹峰翊│
│        │5日     │            │      │
├────┼────┼──────┼───┤
│5000元  │99年12月│NO385774    │曹峰翊│
│        │5日     │            │      │
└────┴────┴──────┴───┘